【裁判字號】    99,訴,399
【裁判日期】    990525
【裁判案由】    公共危險
【裁判全文】
臺灣高雄地方法院刑事判決               99年度訴字第399號
公  訴  人  臺灣高雄地方法院檢察署檢察官
被      告  丁○○
上列被告因公共危險案件，經檢察官提起公訴（98年度偵字第95
62號），本院判決如下：
    主  文
丁○○放火燒燬他人所有之車號E5-9877 號自小貨車內之物品，
致生公共危險，處有期徒刑壹年貳月。
    事  實
一、丁○○與乙○○係鄰居關係，2 人素有爭執。丁○○基於放
    火燒燬放置於車號E5-9877 號自小貨車（下稱上開小貨車）
    內之物品之故意，於民國98年1 月24日凌晨1 時50分許，以
    不詳方式點燃乙○○停放在高雄縣燕巢鄉○○村○○路394
    號住處旁之上開自小貨車，致該自小貨車內之物品燒燬，致
    生公共危險，丁○○於點燃後隨即逃回住處。嗣於同日凌晨
    2 時39分許，高雄縣救災救護指揮中心接獲報案，再轉報通
    知高雄縣政府消防局於同日凌晨2 時48分到場滅火後，並調
    閱上址附近之監視器，始悉上情。
二、案經乙○○訴請高雄縣政府警察局甲○分局報告臺灣高雄地
    方法院檢察署檢察官偵查起訴。
    理  由
壹、程序部分：
一、證人乙○○於警詢時之陳述，並無證據能力：
    按被告以外之人於審判外之言詞或書面陳述，除法律有規定
    外，不得作為證據；被告以外之人於檢察事務官、司法警察
    官或司法警察調查中所為之陳述，與審判中不符時，其先前
    之陳述具有較可信之特別情況，且為證明犯罪事實存否所必
    要，得為證據，刑事訴訟法第159 條第1 項、第159 條之2
    分別定有明文。經查，證人乙○○於警詢時所為之陳述，屬
    被告以外之人於審判外之陳述，本無證據能力，又其未曾於
    本院審理中到庭作證，核與前述傳聞法則例外之規定不符，
    被告既於本院審理時爭執上開警詢筆錄無證據能力（見院一
    卷第20頁），依上開說明，證人乙○○於警詢時之陳述，自
    無證據能力。
二、證人乙○○、陳義龍、丙○○於偵查中之證述均有證據能力
    ：
  (一)次按被告以外之人於偵查中向檢察官所為陳述，除顯有不可
    信之情況者外，得為證據，刑事訴訟法第159 條之1 第2 項
    定有明文。偵查中對被告以外之人所為之偵查筆錄，或被告
    以外之人向檢察官所提之書面陳述，性質上均屬傳聞證據。
    惟現階段刑事訴訟法規定檢察官代表國家偵查犯罪、實施公
    訴，依法其有訊問被告、證人及鑑定人之權，證人、鑑定人
    且須具結，而實務運作時，檢察官偵查中向被告以外之人所
    取得之陳述，原則上均能遵守法律規定，不致違法取供，其
    可信度極高。職是，被告以外之人前於偵查中已具結而為證
    述，除反對該項供述得具有證據能力之一方，已釋明「顯有
    不可信之情況」之理由外，不宜以該證人未能於審判中接受
    他造之反對詰問為由，即遽指該證人於偵查中之陳述不具證
    據能力。至被告以外之人前於偵查中若未具結，依前開刑事
    訴訟法第158 條之3 之規定，自無證據能力。
  (二)經查，證人乙○○於98年12月10日於偵查中之證述及證人陳
    義龍、丙○○於98年8 月11日於偵查中之陳述，均經檢察官
    告知權利並依法具結，且訊問過程全程錄音錄影，有上開偵
    訊筆錄、結文（見偵卷第40至44、83至88頁）及庭訊光碟附
    卷可稽。核上開製作筆錄之過程，並無違法取證之情形，所
    為陳述均係出於供述者之真意，客觀上無顯不可信之情形，
    且其中證人丙○○已於本院審理時到庭作證，經公訴人、被
    告當庭交互詰問，已給予被告詰問、對質之機會。此外，被
    告並未釋明證人乙○○、陳義龍、丙○○上開偵查時之陳述
    有何顯不可信之情況，揆諸前揭說明，應認證人乙○○、陳
    義龍、丙○○前開偵訊中之陳述，均具有證據能力。是被告
    辯稱：證人乙○○等3 人於偵查時之陳述均無證據能力云云
    ，自不足採認。
三、其他部分：
    按被告以外之人於審判外之陳述，雖不符前4 條之規定，而
    經當事人於審判程式同意作為證據，法院審酌該言詞陳述或
    書面陳述作成時之情況，認為適當者，亦得為證據。當事人
    、代理人或辯護人於法院調查證據時，知有第159 條第1 項
    不得為證據之情形，而未於言詞辯論終結前聲明異議者，視
    為有前項之同意，刑事訴訟法第159 條之5 定有明文。經查
    ，被告除爭執上述一、二之證據能力外，檢察官、被告於本
    院言詞辯論終結前，就本判決所引用下列各項屬於審判外陳
    述之證據，知有第159 條第1 項不得為證據之情形，均未聲
    明異議，且本院審酌該證據作成情況均無不適當之情形，是
    依上開規定，認得作為本案證據。
貳、實體部分：
一、訊據被告丁○○固坦承與告訴人乙○○曾因水電問題起爭執
    ，進而發生打架事件；且伊於98年1 月24日凌晨1 時許，多
    次往返伊住處與告訴人乙○○停放上開自小貨車之空地之事
    實，惟矢口否認有何放火燒燬上開小貨車內之物品之犯行，
    辯稱：當時因為伊打電腦到很晚，而隔天就是除夕，伊要回
    臺北過年，但家裡還有剩菜，遂將剩菜以碗盛裝，拿去告訴
    人停放上開自小貨車旁之空地上餵狗，但都沒有看到狗，才
    返回住處，卻又發現電鍋裡還有剩飯，便再拿出去餵狗；伊
    因為怕剩菜放在空地上沒有狗吃，隔天附近之居民發現後會
    不滿，便四處找狗，所以來回伊住處與上開空地很多次；伊
    不知道告訴人之小貨車後來起火云云。經查：
  (一)告訴人乙○○所有、停放在其住處即高雄縣燕巢鄉○○村○○路394 號旁之空地（下稱上開空地）上之車號E5-9877 號
    自小貨車，於98年1 月24日凌晨2 時許，起火燃燒，致小貨
    車上之塑膠箱、塑膠袋、魚貨、蔬果等物品燒燬等情；為被
    告所不爭執（見院一卷第20頁背面、21頁）；核與告訴人即
    證人乙○○、證人陳義龍、丙○○於偵查時之具結證述相符
    （見偵卷第40至42、83至86頁）；復有高雄縣政府消防局火
    災現場勘查完畢通知書、保持完整通知書、現場照片6 張、
    公路監理電子閘門車號查詢汽車車籍資料等件在卷可稽（見
    偵卷第9 、10、12、13、107 頁；院一卷第12頁）。又本件
    火災之起火原因係人為縱火之情，業據證人即高雄縣政府消
    防局火災調查課之調查員黃昶芳於偵查時具結證稱：「以發
    火源來說，後車廂並沒電源線經過，也沒有化學性的自燃物
    質，而且車輛已停放於該處一段時間，所以遺留火種的因素
    也可以排除掉，所以本件火災是人為縱火」、「可以判斷嫌
    犯應該是用報紙或是雜草之類的物質縱火，或是以打火機點
    燃比較久的時間；如果現場有潑汽油的話，小貨車燒燬的情
    形應該會更嚴重，帆布也會燒燬」、「現場並未發現延長計
    時裝置，所以無法判斷縱火到起火之間時間有多久；如果嫌
    犯是用小火點燃的話，熱量需要積蓄一段時間才有辦法引燃
    」等語（見偵卷第27、28頁）；而高雄縣政府消防局98年10
    月27日高縣消調字第0980021185號函及附件之火災原因調查
    報告書（見偵卷第49至80頁）亦載明：「起火原因研判：1.
    據現場勘查結果，起火車當時為靜止狀態，而現場無車主駕
    駛，引擎無運轉情形，故研判機械磨損之可能性無；2.經現
    場勘查，起火處為車輛後車斗東側木門中間處附近，而當時
    車輛為靜止狀態，車輛使用人於前一日下午4 時多使用後即
    停放於該處，而現場無爐火裝置，並於引擎室內亦無發現電
    線短路熔痕，故研判因遺留火種、爐火烹煮及電器因素等原
    因而引起火災之可能性均無；3.勘查得之起火處附近，僅有
    塑膠桶、塑膠袋及部分魚貨、蔬果等物件，均非可燃物，綜
    合研判，本案應為外力介入點燃紙類或隨手可得之乾草類物
    件，並因而擴大燃燒之可能大幅提高，故經排除前項各原因
    後，以人為縱火（明火）起火燃燒之可能性最大」等語（見
    偵卷第49至80頁）。綜上，足見告訴人所有之上開自小貨車
    上之物品，確於上開時、地，因人為縱火而燒燬，應屬無疑
    。
  (二)次查，被告與告訴人因租屋之水電問題發生糾紛，雙方於97
    年1 月間曾發生口角及肢體衝突之情，為被告所不爭執（見
    院一卷第20頁背面）；並有本院97年度審易字第1833號判決
    、臺灣高雄地方法院檢察署檢察官97年度偵字第12678 號聲
    請簡易判決處刑書、不起訴處分書可證。又被告之住處距離
    告訴人之住處不遠，被告僅需穿越瓊招路與瓊興路之交岔路
    口，即可至上開自小貨車停放之地點；且被告於98年1 月24
    日凌晨1 時29分至53分許，多次穿越瓊招路，往返於其住處
    與上開空地等情，為被告所自承（見院一卷第18頁背面），
    核與告訴人乙○○於本院審理時供稱：「被告走來走去要穿
    越之這條馬路是瓊招路，瓊招路走過去就是伊停放貨車之位
    置，伊的貨車停在伊家旁邊空地上」、「監視器是設在伊家
    對面之交岔路口之紅綠燈旁邊，被告住在瓊林路，被告來回
    走動就是從她家走到伊家，又從伊家走回她家；伊家就是在
    瓊興路與瓊招路交岔路口之建築物，但是門牌位於瓊興路，
    門口也是對著瓊興路，伊家於瓊招路旁邊還有一塊空地，伊
    通常都將貨車停放那邊」等語（見院二卷第42頁及背面）相
    符；又經本院當庭勘驗案發時瓊興路與瓊招路交岔路口之監
    視器錄影畫面，其結果如下：「
    凌晨1 時29分57秒：被告手持白色物體（似為容器），穿
      越馬路前往對面。（第一次前往上開空地）
    凌晨1 時40分40秒：被告左手攜有白色物品，自對面穿越
      馬路返回住處，行經路中央時，仍回頭望向案發處所。
    凌晨1 時44分許：畫面可見2 流浪犬陸續往被告住處方向
      移動。
    凌晨1 時47分34秒：被告持白色容器，穿越馬路前往對面
      。（第二次前往上開空地）
    凌晨1 時48分40秒：被告雙手口插口袋，穿越馬路返回住
      處，此時未見被告持有白色容器，被告並左顧右盼有無來
      車。
    凌晨1 時48分52秒：被告擬前往馬路對面，見有機車通過
      ，被告佇立路旁數秒後（未穿越馬路），於凌晨1 時48分
      58秒折返住處。（第三次擬前往上開空地）
    凌晨1 時49分40秒：被告雙手插入口袋，緩緩穿越馬路前
      往對面。（第四次前往上開空地）
    凌晨1 時50分13秒：被告穿越馬路返回住處。
    凌晨1 時51分9 秒：被告手持長條狀之「樹枝」，穿越馬
      路前往對面。（第五次前往上開空地）
    凌晨1 時52分49秒：被告穿越馬路，空手欲返回住處；被
      告走到馬路中央時，又「折返」前往馬路對面，此時未見
      被告手上有樹枝。
    凌晨1 時53分17秒：被告從對面「快跑」穿越馬路返回住
      處。
    監視錄影畫面播放全程中，除幾輛汽車及機車經過外，未
      見被告以外之行人穿越馬路。」
    綜上，足徵被告確於案發前不久，5 度前往上開自小貨車停
    放之空地，甚為灼然。
  (三)被告雖以上開情詞置辯，惟查，被告於偵查及本院審理時已
    供稱：「伊餵流浪狗的地方與監視錄影器拍攝的路口，相距
    大概3 、4 公尺；伊倒2 次剩菜都沒有看到狗，所以伊隨手
    撿拾1 根樹枝，要到告訴人家旁、紅綠燈路口的麵攤趕狗，
    也沒有看到狗，所以又回去了，伊來回走了4 、5 趟」、「
    （問：凌晨1 時53分17秒你為何用跑的返回住處？）因為那
    天晚上很冷，所以伊用跑的回家」、「伊平常沒有在餵流浪
    狗的習慣」等語（見偵卷第22至24、83至86頁；院二卷第39
    、40頁）。再者，於98年1 月23至25日間，因寒流籠罩，全
    國各地之氣溫均偏低；於98 年1月間，高雄地區之平均溫度
    僅攝氏18度之情，有交通部中央氣象局98年1 月氣候監測報
    告及各測站月氣象要素一覽表存卷可考（見偵卷第105 至10
    6 頁背面）。則衡諸常情，被告平日既無餵食流浪狗之習慣
    ，豈有臨時起意，於寒冷之深夜時分，多次前往上開空地餵
    食流浪狗之可能？又被告倘係為餵食流浪狗之正當理由而前
    往上開空地，何以於當日凌晨1 時48分52秒時，本欲穿越馬
    路前往上開空地，於佇立在瓊招路之路旁時，因見機車之大
    燈自遠方亮起（機車即將迎面駛來），隨即於1 時48分58秒
    折返其住處之理？再被告若因「感覺寒冷」，而於最後一次
    凌晨1 時53分17秒自上開空地以快跑方式返回住處，何以於
    之前往返其住處與上開空地時，並未以相同之快跑方式行動
    ？綜上，足徵被告所辯實與常情相違，均不足採信。從而，
    本件火災之發生，應係由被告於凌晨1 時50分許，以不詳方
    式點火燒燬上開自小貨車上之物品，堪以認定。
  (四)至被告又辯稱：上開小貨車平日並非停在告訴人住處旁之空
    地上，而是停在1 個廢棄三合院裡，那邊沒有監視器，若伊
    有意放火燒車，應在三合院那裡放火就好，何必選在本案有
    監視器的地方燒車；又隔天就是除夕，伊要回臺北過年，怎
    會選在此時燒車，讓自己吃牢飯？且若伊做這種事情，伊的
    9 歲小孩將由誰照顧云云。然查，告訴人於本院審理時已供
    稱：伊通常都將小貨車停放在上開空地等語（見院二卷第42
    頁背面）；復參以被告既供稱：伊於隔天一早起床，就要出
    發前往臺北等語（見偵卷第23頁），則被告應有將立即離開
    犯罪現場，以逃避警方追查之認知，故被告上開所辯，尚不
    足為其有利之認定，附此敘明。
  (五)綜上所述，本件事證明確，被告放火燒燬上開自小貨車上之
    物品之犯行堪以認定，應予依法論科。
二、按刑法第175 條第1 項之放火燒燬住宅等以外之物罪，所稱
    「燒燬」，係指燃燒毀損之義，亦即標的物已因燃燒結果喪
    失其效用而言；又刑法第175 條第1 項之罪，以「致生公共
    危險」為構成要件之一，所謂「致生公共危險」，乃指放火
    燃燒之情形，依一般社會通念，有延燒至他人所有屋物之危
    險存在，不以發生實害為必要，最高法院89年度台上字第39
    31號判決意旨可資參照。查告訴人所有之上開自小貨車停放
    在其住處旁之空地，而被告點火引燃上開自小貨車內之物品
    ，即有延燒至告訴人住宅之可能，自難謂無致生公共危險之
    虞存在；且本件火災造成上開自小貨車內之塑膠箱、塑膠袋
    、魚貨、蔬果等物品燒毀之事實，有上開火災現場照片及火
    災原因調查報告書可證。是核被告所為，係犯刑法第175 條
    第1 項之放火燒燬住宅等以外之物罪。爰審酌被告僅因細故
    與告訴人發生衝突，即不念雙方為鄰居之情，不思以理性方
    式解決紛爭，竟採取激烈之報復手段，對告訴人之自小貨車
    放火，雖幸未延燒釀成重大災情，惟其行為已對他人財產構
    成重大威脅；且犯後猶否認犯行，未與告訴人達成和解等一
    切情狀，爰量處如主文所示之刑。
據上論斷，應依刑事訴訟法第299 條第1 項前段，刑法第175 條
第1 項，判決如主文。
本案經檢察官戊○○到庭執行職務。
中    華    民    國    99    年    5    月    25    日
                  刑事第二庭  審判長法  官  吳進寶
                                    法  官  施盈志
                                    法  官  羅立德
以上正本證明與原本無異。
如不服本判決應於收受本判決後10日內向本院提出上訴書狀，並
應敘述具體理由，如未敘述上訴理由者，應於上訴期間屆滿後20
日內補提理由書狀於本院（均須按他造當事人之人數附繕本）「
切勿逕送上級法院」。
中    華    民    國    99    年    5    月    25    日
                                    書記官  林慧君
附錄本案論罪科刑法條全文：
刑法第175條：
放火燒燬前2 條以外之他人所有物，致生公共危險者，處1 年以
上7 年以下有期徒刑。
放火燒燬前2 條以外之自己所有物，致生公共危險者，處3 年以
下有期徒刑。
失火燒燬前2 條以外之物，致生公共危險者，處拘役或3 百元以
下罰金。

司法院資訊處製作；財團法人民間司法改革基金會備份。
